臺灣臺北地方法院刑事判決　　　　　　　99年度易字第2716號
公　訴　人　臺灣臺北地方法院檢察署檢察官
被　　　告　何明治
上列被告因竊盜案件，經檢察官提起公訴（99年度偵字第6888號）
，本院判決如下：
    主  文
何明治無罪。
    理  由
一、本件公訴意旨略以：被告何明治與陳詩芸前係男女朋友，交
    往期間被告曾向陳詩芸借貸金錢，並簽立票面金額新臺幣（
    下同）20萬元本票2張，10萬元、3萬元本票各1張及2萬元本
    票3張，合計7張、金額為59萬元，交付陳詩芸，用以擔保債
    務之清償，嗣2人因故分手，被告於民國99年1月17日13時許
    ，前往臺北市信義區○○○路501號6樓之3陳詩芸住處，協
    商還款事宜，陳詩芸同意被告所述業已清償4萬元，而撕毀
    其中2張各2萬元本票，被告另認先前開立之上開本票金額，
    或因利息過高，或因股票投資輸贏互抵，或因盈虧歸屬，主
    張欠款金額僅為31萬3000元，業已清償大部分款項，現僅積
    欠5萬1000元，雙方認知差距過大，陳詩芸乃要求被告離開
    ，然被告竟意圖為自己不法之所有，趁陳詩芸如廁之際，徒
    手竊取陳詩芸夾放於記事本內之上開本票5張，合計金額55
    萬元，企圖免除其所負之本票債務，得手後隨即離去現場，
    陳詩芸如廁後發覺本票被竊而報警處理，案經被害人陳詩芸
    提出告訴，因認被告涉犯刑法第320條第1項之竊盜罪嫌等語
    。
二、按犯罪事實應依證據認定之，無證據不得認定犯罪事實；不
    能證明被告犯罪者，應諭知無罪之判決，刑事訴訟法第154
    條第2項、第301條第1項前段分別定有明文。次按刑事訴訟
    法上所謂認定犯罪事實之證據，指足以證明被告確有犯罪行
    為之積極證據而言，該項證據必須適合於被告犯罪事實之認
    定，始得採為斷罪之資料（參照最高法院69年台上字第4913
    號判例意旨），如未能發現相當證據，或證據不足以證明，
    自不能以推測或擬制之方法，為裁判基礎（參照最高法院40
    年台上字第86號判例意旨）。又按以被害人之陳述為認定犯
    罪之依據時，必其陳述並無瑕疵，且就其他方面調查，又與
    事實相符始能認有證據能力（參照最高法院61年度台上字第
    3099號判例意旨）。所謂無瑕疵，係指被害人所為不利被告
    之陳述，與社會上一般生活經驗或卷存其他客觀事實並無矛
    盾而言。至所謂應就其他方面調查認與事實相符，非僅以所
    援用之旁證足以證明被害結果為已足，尤順綜合一切積極佐
    證，除認定被告確為加害人之可能外，在推理上無從另為其
    他合理原因之假設，有不合於此，即不能以被害人之陳述做
    論斷之證據。
三、本件公訴意旨認被告涉犯上開竊盜犯行，無非係以告訴人陳
    詩芸於警詢、偵查中之指述為主要。惟訊之被告堅持否認有
    何竊盜之犯行，並以：伊確有簽立前開本票5紙予告訴人，
    然伊並未竊盜，況伊於翌日尚有與告訴人會算債務金額，倘
    伊已竊取上開本票，伊實無須再與告訴人會算所積欠之債務
    等語置辯。本院經查：
  (一)被告與陳詩芸原係情侶關係，於交往期間，被告曾開立面額
    別為20萬元之本票2紙、面額為10萬元、3萬元之本票各1紙
    及面額為2萬元之本票共3紙，嗣因感情生變，其二人乃於99
    年1月17日13時許，在其二人位於臺北市信義區○○○路501
    號6樓之3住處協商分手，被告並於當日搬離上址等情，分據
    被告及告訴人陳詩芸供述在卷，自信屬實。
  (二)告訴人嗣於同日下午4時許，即至臺北市政府警察局信義分
    局報案指稱：被告有行竊其開立交付予伊面額為20萬元之本
    票2紙、10萬元之本票1紙、3萬元之本票1紙及2萬元之本票1
    紙，而就被告行竊的經過則稱：伊與被告當日在協商債務，
    但未果，伊將本票夾在記事本裡面，被告即整理東西準備回
    去，伊即在被告整理東西時去上了一趟洗手間，等伊從洗手
    間出來時，被告已經離開，伊即開始打掃家裡，後來再去查
    看時，本票就已經不見了，所以伊想應該是被告趁伊去上廁
    所時行竊，伊沒辦法提供上開本票之票號等語，是由告訴人
    上開陳述可知，告訴人既無法提供遭竊本票之票號究為何，
    且就本票簽立及付款日期亦無法提供，且就其指稱被告有行
    竊上開本票乙節，亦純係其個人猜測之詞，況參諸告訴人與
    被告原係男女朋友關係，告訴人提告當日即係其與被告分手
    之日，其二人間確存有相當之怨隙，是告訴人上開指述，是
    否屬實，已非無疑。
  (三)再者，被告嗣於警詢中確有提出其與告訴人間之債務清算表
    （附於99年度偵字第6888號卷第14至16頁），觀之被告提出
    之債務清算表中，被告確有記載其曾開立面額為20萬元本票
    2 紙及面額為2萬元之本票3紙予告訴人乙節，亦即其不爭執
    上開債務之存在，被告所爭執者，係其已返還部分債務予告
    訴人，是倘如檢察官起訴書所載，被告係為免除其所付之本
    票債務而行竊上開本票，其於嗣後所書寫之債務清算表，大
    可對上開債務全盤否認，實無再次確認之理，此足徵被告辯
    稱：其並未行竊上開本票乙節，非屬虛妄。
  (四)且被告嗣有提出其與告訴人於案發後之通聯紀錄與譯文（附
    於99年度偵字第6888號卷第52至第65號卷），經本院提示上
    開通聯譯文予告訴人閱覽，告訴人陳稱確係其與被告之通聯
    無訛，縱觀被告與告訴人之對話內容，其等多在討論二人間
    債務究應如何計算乙節，然告訴人未曾有質疑或責罵被告行
    竊其本票之舉，且觀諸被告與告訴人於5月18日之對話（附
    於99年度偵字第6888號卷第62頁），告訴人甚而陳述：「我
    都沒有要告你了，你還一直在說我在告你，很好笑」、「現
    在要還你清白啊」、「還你清白，你不是要叫我還你清白，
    我總是要尋尋覓覓看發生什麼事，找出證據才能證明你清白
    阿」等語明確，是綜合上情以觀，被告與告訴人既在討論與
    上開本票相關債務，倘被告確有行竊告訴人前開本票，告訴
    人豈有可能於與被告談論債務之際，對被告行竊本票乙節支
    字未提，此實有悖於常情，更遑論甚而表明要還被告清白等
    語句。是告訴人前揭指述，自難信為真實。
四、綜上所述，本件公訴人所舉之證據，尚不足以證明被告確有
    竊盜之舉，依首揭說明，自應為無罪判決之諭知。
據上論斷，應依刑事訴訟法第301條第1項，判決如主文。
本案經檢察官蘇維達到庭執行職務。
中    華    民    國   100    年    5     月    31    日
                  刑事第二十庭  法  官  柯姿佐
以上正本證明與原本無異。
如不服本判決應於收受送達後10日內向本院提出上訴書狀，並應
敘述具體理由；其未敘述上訴理由者，應於上訴期間屆滿後20日
內向本院補提理由書（均須按他造當事人之人數附繕本）「切勿
逕送上級法院」。告訴人或被害人如對於本判決不服者，應具備
理由請求檢察官上訴，其上訴期間之計算係以檢察官收受判決正
本之日期為準。
                                書記官  劉穗筠
中    華    民    國   100    年    5     月    31    日